臺灣臺北地方法院民事裁定
111年度抗字第338號
抗  告  人  陽信商業銀行股份有限公司

法定代理人  陳勝宏  


相  對  人  霖廷股份有限公司


兼  上一人
法定代理人  陳韋廷  


相  對  人  陳柏霖  


上列當事人間本票裁定事件，抗告人對於民國111年6月7日本院
司法事務官所為111年度司票字第8001號裁定提起抗告，本院裁
定如下：
    主  文
抗告駁回。
抗告程序費用由抗告人負擔。
    理  由
本件抗告人聲請、抗告意旨略以：伊執有相對人霖廷股份有限
  公司（下稱霖廷公司）、陳韋廷、陳柏霖於民國108年1月11日
  共同簽發，付款地在臺北市，金額新臺幣（下同）2389萬元，
  利息按週年利率2.5%計算，免除作成拒絕證書，到期日111年2
  月17日之本票（下稱系爭本票），詎於到期後經提示未獲付款
  ，為此提出本票1紙，聲請裁定就上開金額及依約定週年利率
  計算之利息准許強制執行，原審雖以伊自陳本票之提示日為11
  1年2月17日，然相對人陳韋廷於提示期間不在境內，且霖廷公
  司為法人，其為意思表示及受意思表示可由法定代理人陳韋廷
  為之，故抗告人顯無對相對人陳韋廷、霖廷公司踐行本票提示
  程序之可能，以原裁定駁回伊之聲請。惟依票據法第124條準
  用第85條、第86條之規定，本票到期日前如無從為付款之提示
  時，雖在到期日前，執票人亦得於作成拒絕證書後，行使追索
  權，依舉輕以明重之法理，自應准許執票人於到期日後，如無
  從為付款之提示時，亦得於作成拒絕證書後行使追索權，而本
  案於到期日時，相對人陳韋廷業已出國，且系爭本票有免除作
  成拒絕證書之約定，依法應得准許伊行使追索權，故本案免為
  付款之提示及免除作成拒絕證書。退步言之，縱認執票人仍應
  於所定期限內為付款之提示，惟亦僅於相對人抗辯主張執票人
  未為提示者，應負舉證之責而已，而非由原審逕認伊未提示付
  款，原裁定駁回伊之聲請，自屬依法不合等語。
按執票人向本票發票人行使追索權時，得聲請法院裁定後強制
  執行，票據法第123條定有明文。次按免除作成拒絕證書之記
  載，並非免除執票人提示之義務，僅主張執票人未為提示之發
  票人，應就執票人未提示之事實負舉證之責而已，並非謂執票
  人可不於所定期限內為付款之提示。再按本票發票人因其他原
  因，致無從為付款之提示時，依票據法第124條準用同法第85
  條第2項第2款規定，例外准許執票人於到期日前亦得行使追索
  權，本於舉重以明輕之法律，本票發票人既可因此而於期前追
  索，當可認其到期日後亦可毋庸提示逕得行使追索權，惟依票
  據法第85條第2項第2款規定，本票發票人須有「死亡、逃避或
  其他原因無從為承兌或付款提示之情事」，其所謂逃避或其他
  原因，應解為如心神喪失、經禁治產宣告、或因犯罪在監押等
  事由。
經查，抗告人持有相對人於108年1月11日共同簽發之票面金額2
  389萬元、付款地為臺北市、利息按週年利率2.5%計算、到期
  日為111年2月17日之系爭本票，而系爭本票已載明免除作成拒
  絕證書乙節，有抗告人所提出之系爭本票為證（見本院111年
  度司票字第8001號卷第11頁），堪信為真。抗告人主張相對人
  未履行給付義務，其得依票據法第123條規定行使追索權，就
  系爭票款聲請強制執行，查：
㈠抗告人主張係於111年2月17日提示系爭本票而未獲支付，惟相
  對人兼霖廷公司法定代理人陳韋廷已於前開提示日前出境，於
  抗告人主張之提示日不在境內，此有陳韋廷戶籍資料及出入境
  資料在卷可憑，足見抗告人實無可能於111年2月17日對陳韋廷
  提示系爭本票請求付款，又依前述，抗告人並非可於所定期限
  內不為付款之提示，僅係舉證責任轉換由執票人負擔而已，系
  爭本票未經抗告人提示乙節事證既已明確，即無再適用票據法
  第124條準用第95條之需。抗告人所指原裁定錯置舉證責任而
  有適用法規錯誤情事，應有誤會。
㈡抗告人另主張依舉輕明重之法理，系爭本票到期日時陳韋廷已
  出國，無從為付款之提示時，亦得依票據法第124條準用第85
  條等規定行使追索權，且系爭本票免除做成拒絕證書等語，惟
  陳韋廷於111年8月14日已入境，此有本院依職權查詢出入境資
  料在卷可參，是難認陳韋廷有票據法第124條準用第85條第2項
  第2款規定，逃避或其他原因等事由，抗告人因此無從現實提
  示系爭本票等情，而可例外於未於付款提示前即逕行使追索權
  。又霖廷公司為法人，其為意思表示及受意思表示應由法定代
  理人陳韋廷為之，亦難認已該當票據法票據法第124條準用第8
  5條第2項第2款規定之要件，是抗告人此部分主張，難認可採
  。
末按抗告不合法者，第二審法院應以裁定駁回之，民事訴訟法
  第495條之1第1項準用第444條第1項分別定有明文。上開規定
  ，依非訟事件法第46條規定，於非訟事件準用之。又抗告為受
  裁定人之當事人或其他利害關係人對於裁定聲明不服之救濟方
  法，必須原裁定對其不利，始得為之；如原裁定對其並無不利
  ，自無許其提起抗告之餘地（最高法院78年度台抗字第10號裁
  定意旨參照）。本件原裁定依據抗告人之聲請，准抗告人對相
  對人陳柏霖簽發之系爭本票得為強制執行。此項裁定對於抗告
  人並無不利，依上開說明抗告人自不得對之提起抗告。其對相
  對人陳柏霖提起抗告，自非合法，應予駁回。
綜上，抗告人既然未就系爭本票對相對人兼霖廷公司法定代理
  人陳韋廷為付款之提示，且抗告人主張得依票據法第124條準
  用同法第85條第2項第2款規定，毋庸提示系爭本票即可行使追
  索權，亦屬無據，是抗告人就相對人兼霖廷公司法定代理人陳
  韋廷簽發系爭本票聲請強制執行，難認有據。原裁定駁回抗告
  人之此部分聲請，於法無違。從而，抗告意旨指摘原裁定不當
  ，求予廢棄，為無理由，應予駁回。至原裁定准予抗告人對相
  對人陳柏霖簽發之系爭本票准予強制執行，對抗告人並無不利
  ，揆諸前揭說明，抗告人提起抗告自非合法，應併予駁回。
據上論結，本件抗告為一部無理由，一部不合法，爰裁定如主
  文。
中　　華　　民　　國　　111 　年　　9 　　月　　30　　日
                  民事第五庭   審判長 法  官   匡  偉

                                      法  官   劉娟呈

                                      法  官   何佳蓉
以上正本係照原本作成。
本裁定僅得以適用法規顯有錯誤為理由提起再抗告。如提起再抗
告，應於裁定送達後10日內委任律師為代理人向本院提出再抗告
狀，並繳納再抗告費新臺幣1,000元。
中　　華　　民　　國　　111 　年　　9 　　月　　30　　日
                                      書記官　 陳立俐